臺灣基隆地方法院基隆簡易庭小額民事判決
109年度基小字第1777號
原      告  馨琳揚企管顧問有限公司


法定代理人  唐明良  
訴訟代理人  黃致維  
            王郁雯  
被      告  周文昭  

上列當事人間給付電信費事件，本院於民國109年11月10日言詞
辯論終結，判決如下：
    主  文
被告應給付原告新臺幣壹萬伍仟參佰陸拾柒元，及自民國一○九
年七月二十二日起至清償日止，按週年利率百分之五計算之利息
。
訴訟費用新臺幣壹仟元由被告負擔。
本判決得假執行。
    理由要領
一、原告起訴主張：被告於民國102年1月9日向訴外人威寶電信
    股份有限公司（現更名為台灣之星電信股份有限公司）申請
    租用行動電話門號使用（門號分別為：0000000000號、0000
    000000號），惟被告未依約繳納費用，積欠電信費新臺幣（
    下同）2,659元及提前終止契約之應付補償金共12,708元，
    共計15,367元未償，嗣台灣之星電信股份有限公司於107年1
    月30日將系爭債權讓與原告，原告爰依法提起本件訴訟等語
    。並聲明：㈠被告應給付原告15,367元（門號：0000000000
    號之電信費為1,330元，專案補償款為6,354元；門號：0000
    000000號之電信費為1,329元，專案補償款為6,354元），及
    自起訴狀繕本送達翌日起至清償日止，按年息5%計算之利息
    。㈡訴訟費用由被告負擔。
二、被告則以：伊並未申辦上揭門號，不知申請書上何以有其國
    民身分證、全民健康保險卡之影本，且申請書上之簽名非伊
    親書，本件顯然是承辦門號申請之人並未見到原本就僅憑影
    本申辦，伊係遭人盜辦門號；伊雖曾於102年5月11日即向威
    寶電信股份有限公司提出未申辦門號聲明書，但還繼續被電
    信公司一再究責，不勝其擾，伊於本件當中實為被害人等語
    ，資為抗辯。
三、得心證之理由：
  ㈠原告主張之上開事實，業據提出與其主張相符之經濟部104年
    3月31日經授商字第10301234600號函、威寶第三代行動通信
    業務服務申請書、威寶電信股份有限公司「暢打300加值_96
    _36M」專案同意書各2份，及債權讓與證明書、電信費帳單
    、被告之戶籍謄本等件為證，經核無訛；再查：
　⒈按「經營者應核對及登錄其使用者之資料，經載入經營者之
    系統資料檔存查後始得開通，並至少保存至服務契約終止後
    1年；有關機關依法查詢時，經營者應提供之。以預付卡或
    其他預付資費方式經營本業務之服務者，亦同」、「前項使
    用者之資料包括使用者姓名、身分證或護照之證號、身分證
    或護照外之其他足資辨識身分之證明文件證號、住址及所指
    配號碼等資料」、「第1項使用者資料之載入，應於經營者
    受理申請2日內完成之」，於102年間尚屬施行有效之「行動
    通信業務管理規則」第73條定有明文。該條規定制定目的係
    要求行動通信業者於顧客申請使用通信服務時，應登錄使用
    者資料，並以雙證件為申請條件之限制，藉以有效降低不法
    人士持偽、變造之他人身分證件申辦電信服務，進而防堵利
    用所申辦之電信服務進行詐騙或其他犯罪行為（96年5月25
    日修正理由參照），惟尚非因此課予通信業者應具體而微地
    審查申辦人所提供之證件是否為偽造或變造，換言之，上開
    規定僅係藉由雙證件審核及資料即時登錄為手段，於有關機
    關依法查詢時，得即時提供相關資料，以適度防堵時下層出
    不窮之不法詐欺案件，重在資料登錄之正確性與依法通報之
    即時性，是除申辦人所提供之證件有外觀上易於發現之瑕疵
    ，而足以使受理申辦人員有偽造或變造之懷疑時，始得拒絕
    申請，於一般情形，通信業者於客戶提出足供審核之雙證件
    資料時，即無否准申辦之理由。本件依上開通信業務服務申
    請書所留存資料，係包括被告之國民身分證之正反面影本及
    全民健康保險卡之正面影本，足見原告受理申辦上揭行動電
    話門號時已依上開規定以雙證件加以查核。
　⒉參以被告抗辯：伊所持有之國民身分證、全民健康保險卡均
    未曾遺失，伊對於身分證件保管之重要性十分清楚，辦理事
    務亦不假手他人，若有提出證件，也會在影本加註限定用途
    等語（見本院卷第70頁、第77頁），復經本院於被告到庭時
    查閱其提出之國民身分證、全民健康保險卡，均與上開行動
    通信業務服務申請書所附之影本一致（見本院卷第70頁，被
    告現持有之國民身分證上正面之發證日期、背面之空白身分
    證流水控管號碼均與申請書所附影本相同，全民健康保險卡
    影本上之卡號亦與被告當庭提出者相同，前揭申請書上之國
    民身分證及全民健康保險卡影本上亦鈐蓋「本證件限申請威
    寶電信行動電話服務」等字樣之印文），則參諸被告上揭抗
    辯，益見被告上揭雙證件於102年間並無遺失、遭竊或被人
    盜用等異常情事，原告所執之行動通信業務服務申請書隨附
    之證件影本，當係由被告提出或交由其授權之人，否則他人
    無從取得、申辦。證件影本既可認係被告或其授權之人所提
    出，則參諸被告上開抗辯中關於其對證件控管之嚴格，亦可
    認前開申請書上之簽名為被告或其授權之人所為。
　⒊又以上揭行動通信業務服務申請書上，亦均載有被告之各項
    年籍（包含戶籍地址），是即令該等申請書上填載之「帳單
    地址」非其設籍所在，本件仍然存在「被告（或其授權之第
    三人）持被告之雙證件申辦系爭行動門號」之外觀，更難認
    通信業者就此尚有何進一步調查之義務。
　⒋從而，原告之主張自堪認可信。　
  ㈡按各當事人就其所主張有利於己之事實，均應負舉證之責，
    故一方已有適當之證明者，相對人欲否認其主張，即不得不
    更舉反證。原告於起訴原因已有相當之證明，被告對渠主張
    ，如抗辯不實並提出反對之主張者，則被告對渠反對之主張
    ，亦應負證明之責，此為舉證責任分擔之原則。若被告於抗
    辯事實並無確實證明方法，僅以空言爭執者，當然認定其抗
    辯事實之非真正，而應為被告不利益之裁判，最高法院分別
    著有19年上字第2345號、18年上字第2855號、1679號裁判可
    資參照。至被告雖否認系爭行動門號乃其申辦，然系爭行動
    門號之申請書上，一概附有「被告之國民身分證影本與其全
    民健康保險卡影本」，兼之被告經本院當庭提示，亦無法說
    明為何其持有及嚴密保管之身分證件影本會出現在上揭申請
    書上，僅泛泛稱：辦理門號之人為何可以取得其證件、本件
    係遭盜辦等語，實難認其抗辯確屬適切之反駁。再查：
　⒈被告又抗辯：伊曾於101年間至基隆某台灣大哥大特約門市辦
    理門號續約，證件有交給門市人員影印，並加註限定用途，
    但因故後續未辦，遂又前往該門市將申請文件要回銷燬，當
    時在要回文件時，負責之門市人員曾經躲在房間內很久，是
    經過其他門市人員吼叫後，該人方走出房間將文件交還等語
    （見本院卷第77頁至第78頁）；被告似係抗辯附隨在文件上
    之影印證件在當時遭人影印，惟查：⑴被告僅只於提出懷疑
    ，並未能進一步舉證其身分證明文書確有遭人影印之情事；
    ⑵再者，被告既已陳稱其提出證件時，會加註限定用途，而
    其當時前往辦理續約之處所係申辦「台灣大哥大」之門號，
    顯然被告自會在證件影本上加註「限供辦理台灣大哥大」等
    字樣或類似文字，然原告提出之申請書所附證件影本上，僅
    有鈐蓋「本證件限申請威寶電信行動電話服務」之印文，未
    見有何塗改或與「限供辦理台灣大哥大」等語類似之字樣，
    更難認被告所指可能遭人影印之台灣大哥大續約文件上所附
    證件影本有何再遭人影印、流出使用之情形。是被告就此部
    分之抗辯，純係臆測，實難以信實。
　⒉再則，被告雖抗辯向威寶電信股份有限公司申辦上揭行動電
    話門號之門市人員（申請書上經銷商店章旁蓋有「郭姿妘」
    之姓名），應係在僅有影本之情形下即受理申辦等語，惟此
    顯係被告單方面之臆測，欠乏證據基礎，已難遽予採信；被
    告又始終未向法院陳報應傳喚何人進行調查、應調查之待證
    事項為何、應傳喚證人之年籍為何等項，法院亦無從就此審
    認有無傳喚必要或傳喚可能，更難認被告確有盡其舉證之責
    。
　⒊被告固又請求鑑定上揭行動通信業務服務申請書上筆跡與其
    筆跡之異同，惟此等申請書往往係由經銷服務人員為客戶代
    筆，僅留應由客戶簽名之部分供申辦之客戶親自簽署，以節
    省客戶之勞費，此為現今服務業之常態，亦經原告為相同之
    主張（見本院卷第71頁），徵諸該等申請書上填在基本個資
    之筆跡與簽名部分確有明顯之差異，益見屬實。是本件如需
    進行筆跡鑑定，可供鑑定之對象僅只於申請書上之申請人簽
    名而已，惟筆跡鑑定之前提，需能歸納書寫者運筆之個別性
    與習慣性等特徵，如比對樣本不足，即未必能為具有效度之
    鑑定。本件固有被告之親筆筆跡可為比對之基礎，然比對之
    對象僅只有簽名欄上之姓名3字，樣本已顯然不足；如書寫
    者於簽署該3字時已存有刻意，更不可能為有效之鑑定。是
    被告雖曾當庭以言詞請求為筆跡之鑑定，惟依現有證據資料
    ，顯有樣本不足之情事，此等證據調查之聲請顯無實益，一
    併敘明。
　⒋至被告又抗辯其於上揭行動通信業務服務申請書所指之申辦
    日期即102年1月9日確有不在場證明等語，核其所陳，係指
    當日確有出勤上班之證明，然上揭申請書上僅有申辦日期，
    未有申辦之具體時間，且衡諸此等通信業務代辦之店家，為
    配合一般人之生活作息，其營業時間往往會超過一般上班族
    常見之上班時間，是即無從排除此申請書係在通常上班時間
    以外之通訊行之營業時間申辦，或係由被告委託他人持其嚴
    密保管之雙證件前往申辦之可能性，從而亦無另行究明被告
    出勤紀錄是否確有涵蓋102年1月9日之必要。
　⒌被告雖曾就疑似遭盜辦門號之情事，於103年6月7日即向警察
    機關申告（見本院卷第103頁、第105頁、第107頁），惟迄
    今查無其事，實難僅由被告曾經報案乙情，即率認其所述為
    真。
　⒍綜上所述，被告之抗辯僅屬空言，實無足採。　
四、從而，原告依系爭電信契約及債權讓與之法律關係，請求被
    告給付15,367元，及自起訴狀繕本送達被告之翌日即109年7
     月22日（見本院卷第65頁送達證書）起至清償日止，按週
    年利率5%計算之利息，為有理由，應予准許。
五、本件事證已臻明確，兩造其餘攻擊防禦方法及證據，核與判
    決之結果不生影響，爰不一一論列，併此敘明。
六、本件係就民事訴訟法第436條之8第1項適用小額程序所為被
    告敗訴之判決，依同法第436條之20之規定，應依職權宣告
    假執行，並依職權確定訴訟費用額為1,000元（第一審裁判
    費），應由被告負擔。
七、據上論結，本件原告之訴為有理由，依民事訴訟法第436條
    之19第1項、第436條之20、第436條之23、第436條第2項、
    第87條第1項、第78條，判決如主文。
中　　華　　民　　國　　109 　年　　11　　月　　17　　日
                  基隆簡易庭法　官　李謀榮　　　　　
以上正本係照原本作成。
對於本件判決如有不服，應於收受送達後20日內向本院提出上訴
書狀，上訴於本院合議庭，並按他造當事人之人數附具繕本。
當事人之上訴，非以判決違背法令為理由不得為之，上訴狀應記
載上訴理由，表明下列各款事項：
㈠原判決所違背之法令及其具體內容。
㈡依訴訟資料可認為原判決有違背法令之具體事實。
如委任律師提起上訴者，應一併繳納上訴審裁判費。
中　　華　　民　　國　　109 　年　　11　　月　　17　　日
                            書記官　羅惠琳